臺灣高雄地方法院民事判決
111年度訴字第308號
原      告  鄧永成  
            鄧翔元  
上2人共同
訴訟代理人  李宏文律師
被      告  大帝可股份有限公司

清  算  人  金泰勳  

上列當事人間請求塗銷抵押權登記事件，本院於民國111年5月31
日言詞辯論終結，判決如下：
    主  文
被告應將原告兩人所有，如附表所示土地及建物經高雄市政府地
政局新興事務所於民國85年3月19日以苓專字第025840號設定、
存續期間自民國85年3月5日起至民國115年3月4日止，擔保債權
總金額本金最高限額新臺幣2,000,000元，債務人為廣財電器有
限公司，設定義務人為鄧永成、鄧永賓，登記次序0001之抵押權
登記，予以塗銷。
訴訟費用由被告負擔。
    事實及理由
一、按解散之公司除因合併、分割或破產而解散外，應行清算；
    公司經中央主管機關撤銷或廢止登記者，準用前3 條之規定
    ；公司之清算，以董事為清算人。但本法或章程另有規定或
    股東會另選清算人時，不在此限，公司法第24條、第26條之
    1 及第322 條分別定有明文。被告於民國93年5月7日經主管
    機關經濟部中部辦公室以經授字第09332089290 號函撤銷登
    記，並按被告93年4月30日股東會議事錄，選任金泰勳為清
    算人，有臺灣新竹地方法院110年11月19日新院嶽民簡94司6
    字第1109008718號函及所附公司變更登記事項卡及股東會議
    事錄在卷可稽（見審訴卷第127-138頁）。
二、被告經合法通知，未於言詞辯論期日到場，核無民事訴訟法
    第386條各款所列情形，爰依原告之聲請，由其一造辯論而
    為判決。
三、原告主張：原告鄧永成及訴外人鄧永賓為坐落高雄市○○區○○
    段0000地號土地及其上同段01368建號建物（下稱系爭房地
    ）之所有權人，應有部分各二分之一，後鄧永賓去世，其應
    有部分由其子即原告鄧翔元取得並辦理繼承登記。又鄧永賓
    於民國85年間因經營廣財電器有限公司（下稱廣財公司），
    為經銷被告大帝可股份有限公司於臺灣地區所代理之韓國大
    宇公司相關家庭電器產品之需求，由廣財公司與被告簽立經
    銷契約（下稱系爭契約），經銷期為三年，廣財公司需提供
    不動產設定抵押權予被告作為經銷期間所生貨款債務之擔保
    ，原告遂與鄧永賓一同以為系爭房地之全部，於85年3月19
    日以苓專字第025840號設定、存續期間自85年3月5日起至11
    5年3月4日止，擔保債權總金額本金最高限額新臺幣（下同
    ）2,000,000元予被告（下稱系爭抵押權）。惟大宇公司之
    家電產品在台品牌知名度不佳，銷售業務有限，故於88年系
    爭契約期滿後，被告與廣財公司之經銷契約即未續約，而廣
    財公司亦未在經銷期間積欠任何債務，然兩造疏未塗銷抵押
    權至今，被告已於93年5月7日解散。按系爭抵押權擔保之債
    權為廣財公司與被告間之貨款，而廣財公司與被告之系爭契
    約已於88年期滿，且未續約，被告於93年5月7日解散，所擔
    保之債權因不會再發生而確定，因廣財公司未積欠被告任何
    債務，故抵押權失所附麗。是以，被告之系爭抵押權既已消
    滅，卻仍未塗銷登記，即有害原告所有權之圓滿，自有予以
    塗銷之必要。為此，爰本於所有權人地位提起本件訴訟。並
    聲明：如主文第一項所示。
四、被告未於言詞辯論期日到場，亦未提出書狀作何聲明或陳述
    。
五、法院得心證之理由：
  ㈠按最高限額抵押權係債務人或第三人提供其不動產為擔保，
    就債權人對債務人一定範圍內之不特定債權，在最高限額內
    設定之抵押權。最高限額抵押權所擔保之債權，以由一定法
    律關係所生之債權或基於票據所生之權利為限；最高限額抵
    押權所擔保之原債權，因約定之原債權確定期日屆至而確定
    ；擔保債權之範圍變更或因其他事由，致原債權不繼續發生
    者，96年3月28日增訂、96年9月28日施行之民法第881條之1
    第1、2項、第881條之12第1項第1、2款分別定有明文。又上
    開規定於民法物權編修正施行前設定之最高限額抵押權，亦
    適用之。民法物權編施行法第17條規定亦有明文。而最高限
    額抵押權確定後，即成為普通抵押權，其從屬性因而回復，
    其所擔保之債權即為確定時存在且於不逾最高限額之擔保範
    圍內為特定債權（最高法院91年度台上字第641號判決意旨
    參照）。　
　㈡原告主張之事實，業據其提出系爭房地土地所有權狀、廣財
    公司經濟部商工登記公示資料、大帝可股份有限公司經濟部
　　商工登記公示資料、系爭房地第一類謄本，被告最新變更事
    項表及93年4月30日股東會議事錄，臺灣新竹地方法院98年
    度司字第39號民事裁定等件附卷可稽（本院審訴字卷第21至
    123頁），復有高雄市政府地政局新興地政事務所110年11月
    4日高市地新登字第11070798700號函所附土地登記謄本、臺
    灣新竹地方法院110年11月19日新院嶽民簡94司6字第110900
    8718號函附卷可佐（審訴卷第83至102頁、第127至136頁）
    ，並經本院核閱無訛。系爭抵押權固約定存續期間為85年3
    月5日起至115年3月4日（審訴卷第85至91頁），然被告已於
    93年5月7日經經濟部中部辦公室撤銷登記，自應進行清算，
    依公司法第26條規定，被告在清算時期中，僅得為了結現務
    及便利清算之目的，暫時經營業務（最高法院77年度台上字
    第538號判決意旨參照），自不得於清算中再與債務人廣財
    公司為任何債權債務之關係，即系爭抵押權所擔保之原債權
    當不繼續發生，堪認被告經撤銷登記而進行清算之情事，核
    屬民法第881條之12第1項第2款所定系爭抵押權所擔保之原
    債權確定之事由，且確定時廣財公司並無任何擔保債務。準
    此，原告主張系爭抵押權業已因擔保債權不存在且確定不再
    發生而失所附麗，即堪採信。
  ㈢按所有人對於妨害其所有權者，得請求除去之，民法第767條
    第1項中段規定定有明文。系爭抵押權既因擔保債權不存在
    而消滅，惟系爭抵押權登記仍繼續存在系爭房地上，自屬對
    原告就系爭房地之所有權行使造成妨害，從而，原告本於系
    爭房地所有權人地位，依據民法第767條第1項中段規定，請
    求被告應將系爭抵押權登記予以塗銷，為有理由，應予准許
    。　　
六、綜上所述，原告依民法第767條第1項中段規定，請求被告應
    將系爭抵押權登記予以塗銷，為有理由，應予准許。
七、訴訟費用之負擔依據：民事訴訟法第78條，判決如主文。
中　　華　　民　　國　　111 　年　　6 　　月　　17　　日
                民事第四庭      法　官　郭任昇
以上正本係照原本作成。
如對本判決上訴，須於判決送達後20日內向本院提出上訴狀。如
委任律師提起上訴者，應一併繳納上訴審裁判費。　　　　
中　　華　　民　　國　　111 　年　　6 　　月　　17　　日
                                書記官  陳雅雯
　　　　　　　　　　　　　　　　
附表       土地部分標示       縣市 鄉鎮區 段 小段 地號 面積／㎡ 權利範圍 高雄市 苓雅區 林聖 無 1455 74 原告鄧永成2分之一，原告鄧翔元為2分之一。 建物部分標示       縣市 鄉鎮區 段 小段 建號 總面積／㎡ 權利範圍 高雄市 苓雅區 林聖 無 1368 151.59 原告鄧永成2分之一，原告鄧翔元為2分之一。